臺灣桃園地方法院民事裁定　　　　　 100年度消債更字第26號
聲　請　人
即　債務人　蕭正坤
代　理　人　李宏文律師
上列當事人因消費者債務清理事件聲請更生，本院裁定如下：
    主  文
債務人蕭正坤自中華民國一百年十月五日下午四時起開始更生程
序。
命司法事務官進行本件更生程序。
    理  由
一、按債務人不能清償債務或有不能清償之虞者，得依本條例所
    定更生或清算程式，清理其債務，消費者債務清理條例第 3
    條定有明文，故債務人聲請更生或清算，須符合不能清償債
    務或有不能清償之虞之要件。又聲請更生或清算不合程式或
    不備其他要件者，法院應以裁定駁回之，但其情形可以補正
    者，法院應定期間先命補正，復為同條例第8 條所明定。又
    消費者債務清理條例更生之規範目的，係在維持債務人基本
    生活之情況下，於債務人之能力範圍內盡力清償債務，乃在
    幫助陷於經濟上困境之債務人，得藉由更生或清算程式，走
    出經濟困境，避免走向絕路，實現憲法所保障之生命權，非
    謂債務人得任意利用債務清理程式減輕債務。
二、聲請意旨略以：聲請人每月收入約新台幣（下同）30,000元
    ，每月需支出生活必要費用8,800元及房租6,000元，並需扶
    養母親，最大債權銀行中國信託商業銀行股份有限公司雖曾
    提出每月還款12,000 元之協商條件，惟因有1/3之薪資遭亞
    洲信用卡股份有限公司扣押，致前述債務無法納入協商，且
    聲請人之收入扣除支出不足負擔前述協商還款條件，故無法
    與最大債權銀行成立協商，有協商不成立證明書可證。綜上
    ，聲請人顯有不能清償債務之情事，爰依法聲請更生等語。
三、按關於債務人及其受扶養親屬之必要生活費用部份，消費者
    債務清理條例雖期望使不幸陷入經濟困境之人得以清理債務
    ，重建生活，然並無意使每一債務人及其受扶養親屬，均仍
    維持其原有生活程度或超出其自身經濟能力之高消費生活，
    而係在保障債務人最低生活水準之前提下，使債務人盡力清
    償以得更生之機會，且債務人於負擔債務時，亦應能預見其
    為償還債務，於履行期間必須經歷較不寬裕的經濟生活，是
    債務人自應調整其心態及生活需求，債務人及其受扶養親屬
    生活費用之支出，自不應由債務人任意主張。又最低生活水
    準因地因人而異，固無一定之標準，然行政院主計處公告之
    99年度臺灣省平均每人每月之最低生活費9,829 元，雖非得
    一體適用，然究非不能作為認定債務人每月必要生活支出之
    標準，債務人應力求樽節開銷用以償債，始符誠信，一併敘
    明。
四、經本院依上開原則所為聲請人償債能力分析結果，聲請人每
    月償債能力雖有12,200元，然最大債權銀行中國信託商業銀
    行股份有限公司給予聲請人之協商條件為按月還款12,000元
    ，並未包含非金融機構亞洲信用卡股份有限公司在內，又聲
    請人積欠亞洲信用卡股份有限公司之債務金額為714,843 元
    ，足認聲請人每月之償債能力並不足以清償其所欠之全部債
    務，顯有不能清償債務或不能清償債務之虞，此外，本件復
    無債務人有消費者債務清理條例第6 條第3 項、第8 條或第
    46條各款所定駁回更生聲請之事由存在，則債務人聲請更生
    ，應屬有據，並依首揭規定命司法事務官進行本件更生程序
    ，爰裁定如主文。
中    華    民    國   100    年    9     月    29    日
                  民事第一庭法    官  林哲賢
以上正本證明與原本無異
不得抗告
中    華    民    國   100    年    9     月    29    日
                            書記官  陳佳彬
附記:
本件業已裁定開始更生程序，債權人不論有無執行名義，非依更
生程序，不得行使其權利，債務人亦不得對除有優先權債權人以
外之債權人再為任何清償行為。
附表一：財產、負債表
┌────────┬────────┬───────┬──────────┐
│資產            │證  據          │負債          │證據                │
├────────┼────────┼───────┼──────────┤
│土地2筆：       │財產歸屬資料清單│2,501,072元（ │財團法人金融聯合徵信│
│台南縣新化鎮礄坑│（本院卷第20頁）│含金融機關債權│中心當事人查詢個人資│
│子蔡495地號土地 │                │：台北富邦22, │料（本院卷第16至19頁│
│，公告現值29,513│                │000 元，兆豐國│）、99司執33696號執 │
│元；495-1地號土 │                │際銀行72,167元│行命令（本院卷第34頁│
│地，公告現值257,│                │、澳盛荷銀行15│）                  │
│514元。         │                │5,14 7元、聯邦│                    │
│                │                │銀行389,510元 │                    │
│                │                │、遠東銀行197,│                    │
│                │                │023元、大銀行 │                    │
│                │                │115,379元、台 │                    │
│                │                │新銀行214,000 │                    │
│                │                │元、日盛銀行66│                    │
│                │                │,473元、中國信│                    │
│                │                │託銀行557,530 │                    │
│                │                │元；非金融機關│                    │
│                │                │債權：亞州信用│                    │
│                │                │管理公司714,84│                    │
│                │                │3元）         │                    │
├────────┼────────┼───────┼──────────┤
│動產1筆：       │同上            │              │                    │
│81年出廠重型機車│                │              │                    │
│無殘值          │                │              │                    │
├────────┴────────┴───────┴──────────┤
│現有資產價值287,027元，不足清償負債2,501,072元。                        │
└────────────────────────────────────┘
附表二：償債能力分析表
┌─────┬──────────┬──────┬──────────┬───┐
│聲請人自陳│本院判斷            │聲請人自陳每│本院判斷            │備註  │
│每月收入  │                    │月支出      │                    │      │
├─────┼──────────┼──────┼──────────┼───┤
│任職永晴光│(一)聲請人95至98年稅│共計約17,000│1.依聲請人所提97年、│      │
│電公司，每│務電子閘門財產所得調│元（含母陳美│  98年財政部臺灣省北│      │
│月收入應領│件明細表（本院卷第39│鍛每月3,000 │  區國稅局綜合所得稅│      │
│30,000多元│頁以下），聲請人95年│元扶養費，參│  各類所得清單所示，│      │
│。（本院卷│平均每月收入為49,320│見本院卷第58│  聲請人主張每月開銷│      │
│第58頁）  │元（計算式：591,834 │頁）        │  約8,800 元以（不含│      │
│          │元÷12＝49,320元）、│            │  房租6,000 元，計算│      │
│          │96年平均每月收入為23│            │  式：膳食雜費6,500 │      │
│          │,744元（計算式：284,│            │  元＋水電瓦斯1,500 │      │
│          │926元÷12＝23,744元 │            │  元＋電話費300 元＋│      │
│          │）、97年平均每月收入│            │  交通費500元＝8,800│      │
│          │為26,104元（計算式：│            │  元），尚低於行政院│      │
│          │313,246元÷12＝26,10│            │  主計處公告臺灣省平│      │
│          │4元）、98年平均每月 │            │  均每人每月最低生活│      │
│          │收入2,060元（24,727 │            │  費9,829元，應屬可 │      │
│          │元÷12＝2,060元)。  │            │  信。              │      │
│          │(二)聲請人提出99年11│            │2.聲請人陳其每月需支│      │
│          │至12月及100年1月至3 │            │  付母親扶養費3,000 │      │
│          │月員工薪資單及薪資存│            │  元。              │      │
│          │摺（本院卷第48頁），│            │(1)依聲請人所提戶籍謄│      │
│          │平均每月收入25,573元│            │  本（見本院卷第31頁│      │
│          │（計算式：31,152元＋│            │  ），其母陳美緞現年│      │
│          │29,122元＋21,2779元 │            │  52歲，除二輛自小客│      │
│          │＋6,321元＋20,553元 │            │  車外，並無其他生活│      │
│          │＋19,441元＝127,866 │            │  收入（見本院卷第61│      │
│          │元；127,866元÷5＝  │            │  頁財政部臺灣省北區│      │
│          │25,573元），聲請人陳│            │  國稅局財產歸屬資料│      │
│          │報其目前每月薪資收入│            │  清單、第68頁稅務電│      │
│          │約為30,000元左右，且│            │  子閘門財產所得調件│      │
│          │有1/3遭銀行扣押，每 │            │  明係表）。        │      │
│          │月實際所得約17,049元│            │(2)按行政院主計處公布│      │
│          │，應屬信實。        │            │臺灣省99年度每人最低│      │
│          │                    │            │生活費用標準金額為9,│      │
│          │                    │            │829元，據此為核定聲 │      │
│          │                    │            │請人每月應負擔其母扶│      │
│          │                    │            │養費數額之基準。且依│      │
│          │                    │            │民法第1114條對於互負│      │
│          │                    │            │扶養義務親屬之規定，│      │
│          │                    │            │聲請人、聲請人之父及│      │
│          │                    │            │兄，皆對聲請人之母負│      │
│          │                    │            │有扶養義務。然聲請人│      │
│          │                    │            │之父已歿，又無兄弟姐│      │
│          │                    │            │妹（見本院卷第29頁以│      │
│          │                    │            │下，聲請人所提出之戶│      │
│          │                    │            │籍謄本），僅聲請人獨│      │
│          │                    │            │立扶養，聲請人陳報每│      │
│          │                    │            │月3,000元，應屬合理 │      │
│          │                    │            │。                  │      │
│          │                    │            │                    │      │
│          │                    │            │                    │      │
│          │                    │            │                    │      │
│          │                    │            │                    │      │
│          │                    │            │                    │      │
│          │                    │            │                    │      │
├─────┴──────────┼──────┼──────────┴───┤
│每月收入：30,000元（應以未扣薪前│            │每月合理支出：17,800元      │
│之金額為計算基準）              │            │（8,800+6,000+3,000=17,800）│
├────────────────┴──────┴──────────────┤
│每月可供償債金額＝30,000元-17,800元=12,200元                                │
└──────────────────────────────────────┘